【裁判字號】    97,訴,4824
【裁判日期】    971231
【裁判案由】    毒品危害防制條例
【裁判全文】
臺灣臺中地方法院刑事判決              97年度訴字第4824號
公  訴  人  臺灣臺中地方法院檢察署檢察官
被      告  乙○○
                    號
                    （現另案在臺灣臺中看守所羈押中）
上列被告因毒品危害防制條例案件，經檢察官提起公訴（97年度
毒偵字第5509號），被告就被訴事實為有罪之陳述，經本院合議
庭裁定由受命法官獨任進行簡式審判程序，並判決如下：
    主    文
乙○○施用第一級毒品，累犯，處有期徒刑壹年；扣案第一級毒
品海洛因貳包（送驗合計淨重貳點壹陸公克、空包裝總重零點伍
貳公克），沒收銷燬之。又施用第二級毒品，處有期徒刑捌月。
應執行有期徒刑壹年陸月；扣案第一級毒品海洛因貳包（送驗合
計淨重貳點壹陸公克、空包裝總重零點伍貳公克），沒收銷燬之
。
    犯罪事實
一、乙○○前於民國89年間因施用毒品案件，經本院裁定送觀察
    、勒戒後，因認有繼續施用毒品之傾向，由本院裁定令入戒
    治處所施以強制戒治，嗣經本院裁定停止戒治，所餘期間付
    保護管束，於民國90年1 月30日保護管束期滿，未經撤銷假
    釋視為執行完畢，並經臺灣臺中地方法院檢察署檢察官於同
    年2 月23日以90年度戒毒偵字第101 號為不起訴處分確定。
    又於91年間因施用毒品案件，經本院裁定送強制戒治，並判
    處有期徒刑7 月確定，復因詐欺案件，經本院判處有期徒刑
    2 年10月確定，俟又裁定其應執行有期徒刑3 年4 月確定，
    而於96年6 月18日縮短刑期假釋保護管束期滿，未經撤銷假
    釋，視為執行完畢。詎仍不知悔改，且於90年1 月30日強制
    戒治保護管束期滿執行完畢釋放後5 年內，再犯上開施用毒
    品罪，並經判刑確定後，仍不知戒絕毒癮，猶基於施用第一
    級毒品海洛因之犯意，於97年10月24日下午2 時，在臺中市
    ○○○路之亞虎遊藝場內，以將第一級毒品海洛因摻入香菸
    內吸食之方式，施用第一級毒品海洛因1 次。另基於施用第
    二級毒品甲基安非他命之犯意，於97年10月23日某時，在其
    位在臺中縣大肚鄉○○村○○路○ 段115 巷42號住處，以將
    第二級毒品甲基安非他命置放在錫箔紙上燒烤吸食其煙霧之
    方式，施用第二級毒品甲基安非他命1 次。嗣於97年10月24
    日下午2 時30分許，在上址亞虎遊藝場內查獲，並扣得第一
    級毒品海洛因2 包（送驗合計淨重2.16公克、空包裝總重0.
    52公克），始悉上情。
二、案經臺中市警察局第五分局報請臺灣臺中地方法院檢察署檢
    察官偵查起訴。
    理    由
一、本件被告乙○○所犯係死刑、無期徒刑、最輕本刑為3 年以
    上有期徒刑以外之罪，其於準備程序就被訴事實為有罪之陳
    述，經本院告知簡式審判程序之旨，並聽取其與檢察官之意
    見後，認無不得或不宜改依簡式審判程序進行之情事，依刑
    事訴訟法第273 條之1 第1 項規定，裁定進行簡式審判程序
    ，合先敘明。
二、上開犯罪事實，業據被告於本院準備程序、審理中坦承不諱
    （見本院卷第15、20頁），且被告於97年10月24日為警查獲
    採集其尿液送驗，檢驗之結果確呈嗎啡、甲基安非他命陽性
    反應，有中山醫學大學附設醫院97年11月7 日編號0000000
    號尿液檢驗報告、臺中市警察局第五分局委託尿液檢驗代號
    與真實姓名對照表各1 份附卷可稽（見警卷第15頁、偵查卷
    第16頁）；又依文獻記載，施用海洛因後24小時內經由尿液
    排出之量可達使用劑量之80% ，該種毒品於尿液中排出之最
    長時限，受施用劑量、施用方式、個人體質及代謝情況等因
    素影響，因個案而異，一般可檢出之最長時間為海洛因服用
    後2 至4 天；而施用甲基安非他命後24小時內，約有施用劑
    量之70% 由尿中排出，該毒品於尿液中排出之最長時限，受
    施用劑量、施用方式、個人體質及代謝情況等因素影響，因
    個案而異，一般可檢出之最長時間為甲基安非他命1 至5 天
    等情，業經行政院衛生署管制藥品管理局90年5 月4 日管檢
    字第93902 號函釋明確；再被告為警查獲時所扣得之白色粉
    末2 包（送驗合計淨重2.16公克、空包裝總重0.52公克），
    經送檢驗結果，確含有第一級毒品海洛因成分，亦有法務部
    調查局濫用藥物實驗室鑑定書1 紙在卷足憑（見偵查卷第23
    頁），足見被告之自白核與事實相符，應堪採信。本案事證
    明確，被告施用第一級毒品海洛因、第二級毒品甲基安非他
    命各1 次之犯行，洵堪認定。
三、按施用第一、二級毒品為犯罪行為，毒品危害防制條例第10
    條定有處罰明文。故施用第一、二級毒品者，依前揭規定本
    應科以刑罰。惟基於刑事政策，對合於一定條件之施用者，
    則依同條例第20條、第23條之規定，施以觀察、勒戒及強制
    戒治之保安處分。現行毒品危害防制條例於92年7 月9 日修
    正公布，自93年1 月9 日施行，其中第20條、第23條將施用
    毒品之刑事處遇程式，區分為「初犯」及「五年內再犯」、
    「五年後再犯」。依其立法理由之說明：「初犯」，經觀察
    、勒戒或強制戒治後，應為不起訴處分或不付審理之裁定；
    經觀察、勒戒或強制戒治執行完畢釋放後，「五年內再犯」
    者，因其再犯率甚高，原實施之觀察、勒戒及強制戒治既已
    無法收其實效，爰依法追訴或裁定交付審理。至於經觀察、
    勒戒或強制戒治執行完畢釋放後，「五年後再犯」者，前所
    實施之觀察、勒戒或強制戒治已足以遮斷其施用毒品之毒癮
    ，為期自新及協助其斷除毒癮，仍適用「初犯」規定，先經
    觀察、勒戒或強制戒治之程式。從而依修正後之規定，僅限
    於「初犯」及「五年後再犯」二種情形，始應先經觀察、勒
    戒或強制戒治程式。倘被告於五年內已再犯，經依法追訴處
    罰，縱其第三次（或第三次以上）再度施用毒品之時間，在
    初犯經觀察、勒戒或強制戒治執行完畢釋放五年以後，已不
    合於「五年後再犯」之規定，且因已於「五年內再犯」，顯
    見其再犯率甚高，原實施觀察、勒戒或強制戒治，已無法收
    其實效，即應依該條例第10條處罰（最高法院95年度第7 次
    刑事庭會議決議參照）。查被告前89年間因施用毒品案件，
    經本院裁定送觀察、勒戒後，因認有繼續施用毒品之傾向，
    由本院裁定令入戒治處所施以強制戒治，嗣經本院裁定停止
    戒治，所餘期間付保護管束，於民國90年1 月30日保護管束
    期滿未經撤銷假釋視為執行完畢，並經臺灣臺中地方法院檢
    察署檢察官於同年2 月23日以90年度戒毒偵字第101 號為不
    起訴處分確定後，又於91年間因施用毒品案件，經本院判處
    有期徒刑7月確定等情，有臺灣臺中地方法院檢察署刑案資
    料查註紀錄表、全國施用毒品案件紀錄表及臺灣高等法院被
    告前案紀錄表在卷可參。是被告既於強制戒治執行完畢釋放
    後，5年內再犯上開施用毒品罪，並經判決確定，則其犯本
    案施用毒品犯行之時間，雖距前述強制戒治執行完畢釋放後
    已逾5年，揆諸首開說明，仍應依法論科。
四、按海洛因係毒品危害防制條例第2 條第2 項第1 款所稱之第
    一級毒品，甲基安非他命係同條項第2 款所稱之第二級毒品
    ，均不得非法持有、施用。核被告所為，係犯毒品危害防制
    條例第10條第1 項之施用第一級毒品罪及同條第2 項之施用
    第二級毒品罪。又其持有第一、二級毒品後進而施用，其持
    有之低度行為，應為施用之高度行為所吸收，不另論罪。被
    告所犯前開施用第一、二級毒品2 罪間，犯意各別、行為互
    殊，自應分論併罰。又被告因毒品及詐欺案件，經本院各判
    有期徒刑7 月、2 年10月確定，並裁定其應執行有期徒刑3
    年4 月確定，而於96年6 月18日縮短刑期假釋保護管束期滿
    ，未經撤銷假釋，視為執行完畢乙節，有被告前案紀錄表在
    卷可憑，其於刑之執行完畢後5 年內故意再犯本件有期徒刑
    以上之2 罪，均為累犯，應各依刑法第47條第1 項規定，加
    重其刑。爰審酌被告於經觀察、勒戒及強制戒治、徒刑執行
    後，復於96年間因施用第一級毒品及於97年間因施用第一、
    二級毒品，經本院判處有期徒刑8 月及1 年、8 月確定，仍
    未能戒絕其毒癮而再次施用毒品，足證前開保安處分措施已
    難矯治其惡性，惟念其於犯罪後坦承犯行及所犯為自戕行為
    ，暨考量其施用毒品之方式等一切情狀，分別量處如主文所
    示之刑，並定其應執行之刑，以示懲儆。至扣案含有第一級
    毒品海洛因成分之白色粉末2 包（送驗合計淨重2.16公克、
    空包裝總重0.52公克），係查獲之毒品，依毒品危害防制條
    例第18條第1 項前段之規定，沒收銷燬之。
據上論斷，應依刑事訴訟法第273 條之1 第1 項、第299 條第1
項前段，毒品危害防制條例第10條第1 項、第2 項、第18條第1
項，刑法第11條、第51條第5 款，判決如主文。
本案經檢察官甲○○到庭執行職務。
中    華    民    國    97    年    12    月    31    日
                  刑事第十七庭  法  官  廖純卿
上正本證明與原本無異。
如不服本判決，應於收受送達後10日內向本院提出上訴書狀（應
敘述具體理由並附繕本）。
上訴書狀如未敘述理由，應於上訴期間屆滿後20日內補提理由書
於本院。
                                書記官  童秉三
中    華    民    國    97    年    12    月    31    日
附錄本案論罪科刑法條全文：
毒品危害防制條例第10條
施用第一級毒品者，處 6 月以上 5 年以下有期徒刑。
施用第二級毒品者，處 3 年以下有期徒刑。


司法院資訊處製作；財團法人民間司法改革基金會備份。
